臺灣新竹地方法院民事裁定
110年度抗字第77號
抗  告  人  王真    
相  對  人  鄭雅蓮  
            沈錦源  


關  係  人  羅吉証  
上列當事人間拍賣抵押物事件，抗告人對於中華民國110年9月11
日本院110年度司拍字第88號裁定提起抗告，本院裁定如下：
    主  文
抗告駁回。
抗告程序費用新臺幣壹仟元由抗告人負擔。
    理  由
一、按抵押權人於債權已屆清償期而未受清償者，得聲請法院拍
    賣抵押物，就其賣得價金而受清償，民法第873條第1項定有
    明文。上開規定，依民法物權編施行法第17條、民法第881
    條之17規定，於民法物權編修正施行前設定之最高限額抵押
    權亦適用之。次按聲請拍賣抵押物，原屬非訟事件，法院所
    為准許與否之裁定，無確定實體法上法律關係存否之性質，
    於債權及抵押權之存否，並無既判力，祇須其抵押權已經依
    法登記，且債權已屆清償期而未受清償，法院即應為准許拍
    賣之裁定；而對於此項法律關係有爭執之人，為保護其權利
    ，得提起訴訟，以謀解決，不得僅依抗告程序聲明其爭執，
    並據為廢棄准許拍賣抵押物裁定之理由(最高法院94年度台
    抗字第270號裁定參照)。
二、本件相對人於原審聲請意旨略以：關係人即債務人羅吉証於
    民國109年6月4日以其所有如附表所示之不動產向相對人所
    負之債務為擔保，設定最高限額新臺幣(下同)800萬元之最
    高限額抵押權，並依法登記在案。而本案實際借款金額為50
    0萬元，嗣因清償部分本金，尚積欠本金431萬元。關係人羅
    吉証於109年9月30日就本案標的與呂○○簽立買賣契約書，買
    賣總價款431萬元，契約第15條特約條約中部分載明「將款
    項安全交由鄭雅蓮、陳令姣，並將土地設定解除」等字樣。
    然呂○○於109年11月11日將所有權移轉登記予抗告人，而後
    卻未將買賣款項交付相對人，相對人鄭雅蓮於110年3月9日
    寄發存證信函通知呂○○及抗告人，應於函到10日內全數清償
    431萬元，惟迄今仍未支付，為此乃以抗告人為對象，聲請
    拍賣抵押物以資受償等語。
三、抗告人抗告意旨略以：抗告人業已將買賣價款431萬元交予
    關係人羅吉証，依據買賣契約特約約定，關係人羅吉証應已
    將上開款交付相對人，是相對人不得就附表所示之不動產向
    本院聲請拍賣抵押物裁定。又關係人羅吉証於原審是否有收
    受函文及是否有表示意見，均應予以釐清，若關係人羅吉証
    未回覆，自應詢問以釐清之，否則在已清償之情況下，復又
    准予裁定拍賣抵押物強制執行，顯與民法第873條及最高法
    院51年度台抗字第269號民事判例、94年度台抗字第270號民
    事裁定意旨等實務見解不合，為此提起本件抗告云云。抗告
    聲明：原裁定廢棄，改裁定相對人之聲請駁回。
四、經查，相對人所提出之本票、他項權利證明書、土地及建物
    改良物抵押權設定契約書、其他約定事項、土地登記第一類
    謄本、土地登記第二類謄本、不動產買賣契約書、地籍圖謄
    本、桃園東埔郵局存證號碼000094號郵局存證信函用紙、中
    華郵政掛號郵件收件回執、請求清償借款之證明書等(見本
    院110年度司拍字第88號卷第3頁至第24頁、第29頁至第30頁
    、第35頁)，依據形式上審查結果，已足堪認定有本件抵押
    權登記擔保範圍之債權存在，且其債權屆期未獲清償，揆之
    前揭說明，即應准許拍賣抵押物，原裁定所為准許拍賣抵押
    物之裁定，於法自無不合。至抗告意旨雖謂關係人羅吉証應
    已將抗告人交付之買賣價款交付予相對人，是在關係人羅吉
    証已清償之情況下，復又准予裁定拍賣抵押物強制執行，顯
    與民法第873條及最高法院51年度台抗字第269號民事判例、
    94年度台抗字第270號民事裁定意旨等實務見解不合云云。
    然查本件拍賣抵押物裁定係屬非訟事件，為裁定之法院僅得
    為形式上審查，並無確定實體上法律關係存否之效力，而抗
    告人上開所述，核屬爭執實體債權債務關係，依首開說明，
    應另循訴訟程序解決，非本件抗告程序所得審酌。況且，相
    對人於原審提出關係人羅吉証署名之證明書，其上載稱關係
    人羅吉証未收受呂○○之價款，故其亦未清償對相對人之抵押
    債務等情，與系爭受擔保債權屆清償期而未受清償之情節相
    符。是原裁定准予拍賣抵押物，於法並無不合，抗告意旨指
    摘原裁定不當，求予廢棄，並無理由，應予以駁回。
五、據上論結，本件抗告為無理由，依非訟事件法第46條、第24
    條第1項、第21條第2項，民事訴訟法第495條之1第1項、第4
    49條第1項、第78條，裁定如主文。　　
中　　華　　民　　國　　110 　年　　11　　月　　30　　日
                  民事第一庭  審判長法  官  李珮瑜
　　　　　　　　　　　　　　　　　　法  官  楊明箴
　　　　　　　　　　　　　　　　　　法  官  李宇璿
以上正本係照原本作成。
如不服本裁定應於送達後10日內向本院提出再抗告狀（並按他造
當事人之人數附繕本），並繳納再抗告費新臺幣1,000元。
再為抗告僅得以適用法規顯有錯誤為理由，並應委任律師為代理
人。
中　　華　　民　　國　　110 　年　　12　　月　　1 　　日
                                    書記官  王恬如
附表：                                         110年度抗字第77號        編號 　土　　　地　　　坐　　　落　　      面　　　　　積 權利範圍  縣　市 鄉鎮市區  段　 小段 地號 （單位：平方公尺）  １ 新竹縣 ○○鎮 ○○  00-0 346.99   全部